臺灣高等法院交通事件裁定　　　　　　 94年度交抗字第428號
　　抗　告　人
　　即受處分人　甲○○
上列抗告人因違反道路交通管理處罰條例案件，不服臺灣臺北地
方法院，中華民國94年5月31日所為裁定（94年度交聲字第250號
），提起抗告，本院裁定如下：
    主  文
抗告駁回。
    理  由
一、按1.汽車駕駛人，行經有燈光號誌管制之交岔路口闖紅燈者
    ，處新臺幣（下同）1800元以上5400元以下罰鍰，並記違規
    點數3點，道路交通管理處罰條例（下稱處罰條例）第53條
    、第63條第1項第3款定有明文；2.又行為人如有違反道路交
    通管理處罰條例之情形者，應填製舉發違反道路交通管理事
    件通知單，當場舉發者，應將該通知單填記後交付該行為人
    簽名或蓋章收受之，拒絕簽章者，並記明其事由，視為已收
    受，違反道路交通管理事件統一裁罰基準及處理細則（下稱
    處理細則）第11條第1項第1款亦有規定；3.違反處罰條例第
    53條，且逾越應到案期限30日以上，逕行裁決處罰者，統一
　　裁罰基準為5400元，違反道路交通管理事件統一裁罰基準表
  　（下稱基準表）亦有規定。
二、原審裁定意旨略以：如附件。
三、本件抗告意旨略以：細則屬行政命令規範，並不具有法律地
    位，依行政細則加重處罰行為人，顯有違罪刑法定主義，原
    處分顯有濫用權利之違法云云。
四、本院經查：
  (一)本件抗告人即受處分人甲○○於民國93年10月9日下午3時45
    分許，駕駛車牌號碼2T─1035號自用小客車，行經臺北縣土
    城市○○路與千歲路口有燈光號誌管制之交岔路口時，經臺
    北縣政府警察局土城分局員警潘證全予以攔停，並以受處分
    人有違反處罰條例第53條（贅載「第1項」）「闖紅燈」之
    違規行為為由製單舉發，惟受處分人拒絕在舉發通知單上簽
    名收受，亦未到案聽候裁決或提出申訴，經原處分機關調查
    結果，仍認受處分人確有前開違規行為，乃依處罰條例第53
    條（亦贅載「第1項」）、第63條第1項第3款、處理細則第4
    4條第1項暨基準表之規定，於94年1月6日以北市裁三字第裁
    22─C00000000號裁決書逕行裁處受處分人最高額罰鍰5400
    元，並記違規點數3點在案。
  (二)1.按行政處分係指行政機關行使公權力，就特定具體之公法
    　事件所為對外發生法律上效果之單方行為，不因其用語、
      形式以及是否有後續行為或記載不得聲明不服之文字而有
      異。則舉發違反道路交通管理事件通知單，本質上乃為行
      政處分，係公務員基於職務上權力，依法就特定之具體事
      件所為具有公法上效果之單方行政行為，基於公務員為公
      法上行為具有公信力之原則，該行政處分當可被推定為真
      正，其據以依法處分之事實認定亦為真正無誤，據此，刑
      事訴訟法就犯罪證據有關之規定中與屬行政秩序罰之交通
      違規裁罰本質不合之部分，自不在準用之列。是以本件台
      北縣政府警察局土城分局員警潘證全本其維護交通秩序、
      安全職責所為之舉發，自應受到合法、正確之推定。
    2.況證人即員警潘證全於原審94年4月11日庭訊時之證述，
      核與其當庭繪製之現場圖一紙、嗣並提出之舉發現場照片
      8紙相符（附於原審卷第24、27至32頁）；又上開證人與
      抗告人素不相識，更無仇隙，且係依法執行勤務之公務員
      ，亦無設詞誣陷抗告人之動機與目的，並致己身負偽證刑
      責之理；另本件卷存證據資料內亦無足以令人顯信渠之證
      述係屬虛偽之任何積極、品性或前科證據存在，則上開證
      人於原審到庭證述舉發抗告人闖紅燈之證言，自足採信。
    3.從而，抗告人於上開時、地行經有燈光號誌管制之交岔路
      口闖紅燈之事實，洵堪認定。
  (三)嗣抗告人未於應到案日期（通知單載93年10月24日）到案聽
    候裁決，亦未提出申訴，亦為抗告人於原審自承：「……等
    我發現後，已經超過期限……」等語屬實（原審卷第19頁參
    照）
  (四)故原處分機關調查結果，仍認抗告人確有前開違規行為，乃
    依處罰條例第53條（亦贅載「第1項」）、第63條第1項第3
    款、處理細則第44條第1項暨基準表之規定，於94年1月6日
    （已逾越應到案期限30日以上）以北市裁三字第裁22─C000
    00000號裁決書逕行裁處受處分人最高額罰鍰5400元，並記
    違規點數3點，於法並無不合。
五、次查：
　(一)按國家對人民自由權利之限制，應以法律定之且不得逾必要
  　程度，憲法第23條定有明文，且因法律內容不能鉅細靡遺，
    一律加以規定，其屬細節性、技術性之事項，法律自得授權
    主管機關以命令定之，俾利法律之實施，行政機關基於此種
    授權，在符合立法意旨且未逾越母法規定之限度內所發布之
    施行細則或命令，自為憲法之所許。且上開基準表，亦經大
    法官會議釋字第511號解釋，並未逾越母法（道路交通管理
    處罰條例）之授權，於憲法保障人民財產權之意旨亦無牴觸
    ，另依行政程序法第159第2項第2款，該標準表性質屬裁量
    性行政規則，此等行政規則雖然使得行政機關在個案中之裁
    量或判斷空間縮小，但畢竟屬於行政機關行使裁量權之範疇
    ，依權力分立之原則，司法機關自應予尊重。又裁量性行政
    規則通常僅就裁量事項中相同或相似之案件，做一般性之處
    理，以避免各行政機關於相同事件恣意為不同裁罰，此亦為
    上開解釋所揭櫫，是以，行政機關遇特殊案情時，仍應依法
    律授與裁量權之意旨，做適當裁量，此觀之上開細則第43
    條：「違反道路交通管理事件之裁決，應參酌舉發違規事實
    、違反情節、稽查人員處理意見及被處分人之陳述，依稱基
    準表裁處，不得枉縱或偏頗」規定甚明。本件抗告人就本件
    並未依規定自動繳納罰鍰，亦未依規定到案聽侯裁決，而係
    對原舉發不服提出申訴，非屬「期限繳納」或「到案聽候裁
    決」之情形，而本件之裁決時間為94年1月6日，已逾應到案
    期限（93年10月24日前）30日以上。次按90年5月30日公佈
    修正之違反道路交通管理事件統一裁罰標準及處理細則第44
    條第1項規定，違反道路交通管理事件行為人，未依規定自
    動繳納罰鍰，或未依規定到案聽候裁決，處罰機關應... 依
    「違反道路交通管理事件統一裁罰基準表」（下略稱基準表
    ）逕行裁決，因此，依處罰條例第92條第3項規定授權訂定
    之處理細則：
    1.第44條第 1項規定，違反道路交通管理事件行為人未依規
      定自動繳納罰鍰，或未依規定到案聽候裁決者，處罰機關
      即一律依標準表規定之金額處以罰鍰，此屬法律授權主管
      機關就裁罰事宜所訂定之裁量基準，依該裁量基準規定，
      違反處罰條例第53條，且逾越應到案期限30日以上，逕行
      裁決處罰者，統一裁罰基準為新臺幣5400元，核其罰鍰之
      額度並未逾越母法，即處罰條例第53條明定得裁罰之上限
      新臺幣5400元，且寓有避免各行政機關於相同事件恣意為
      不同裁罰之功能，亦非法所不許。
    2.第11條第 1項之規定，違反處罰條例之行為經查獲為警當
　　　場舉發者，應填製舉發違反道路交通管理事件通知單、應
  　　將該通知單填記後交付該行為人簽名或蓋章收受之；拒絕
    　簽章者，並記明其事由，視為已收受，俾行為人於收受違
      反道路交通管理事件通知單後，得於15日內不經裁決，逕
      依處理細則之罰鍰基準規定向指定之處所繳納結案；或不
      服舉發事實，於15日內，向處罰機關陳述意見，則該等規
      定自與母法，即處罰條例第9條正當法律程序之立法意旨
      相符。
  (二)末按罪刑法定主義乃謂犯罪之法律要件及其法律效果，均需
    以法律明確加以規定，法律若未明文規定處罰者，即無犯罪
　　與刑罰可言。本件，抗告人於上揭時、地行經有燈光號誌管
  　制之交岔路口闖紅燈之行為係違反行政法規，而非犯罪，自
    與罪刑法定主義無涉。
六、綜上所述，抗告人既於上述時地違規駕駛，駕駛汽車行經臺
    北縣土城市○○路與千歲路口有燈光號誌管制之交岔路口時
    ，行經有燈光號誌管制之交岔路口闖紅燈，原處分機關援引
    上開規定，裁處抗告人罰鍰5400元，並記違規點數3點，即
    無不合，原裁定認抗告人確有前開違規行為，而將抗告人之
    異議聲明駁回，其認事用法，核無違誤，抗告人仍執前詞，
    指摘原裁定不當，非有理由，應予駁回。
據上論結，應依道路交通管理處罰條例第89條，道路交通案件處
理辦法第26條，刑事訴訟法第412條，裁定如主文。
中　　華　　民　　國　　94　　年　　7　　月　 　20　　日
                  交通法庭審判長法　官  宋  祺
　　　　　　　　　　　　　　　　法  官  陳憲裕
　　　　　　　　　　　　　　　　法  官  蔡明宏
以上正本證明與原本無異。
不得再抗告。
                                書記官  陳建邦
中　　華　　民　　國　　94　　年　　7　　月　 　20　　日
